【裁判字號】    91,訴,2361
【裁判日期】    920430
【裁判案由】    偽造貨幣
【裁判全文】
臺灣高雄地方法院刑事判決                        九十一年度訴字第二三六一號
    公  訴  人  臺灣高雄地方法院檢察署檢察官
    被      告  丙○○
    指定辯護人  本院公設辯護人己○○
右列被告因偽造貨幣案件，經檢察官提起公訴（九十年度偵字第二○一一四號）及追
加起訴（九十年度偵字第一四一六二號），本院判決如左：
    主  文
丙○○共同連續意圖供行使之用，而偽造幣券，處有期徒刑陸年陸月。扣案之偽造新
台幣壹佰元通用紙幣伍張、新台幣伍佰元通用紙幣壹張、新台幣壹仟元通用紙幣肆佰
零張、未扣案之新台幣壹仟元通用紙幣壹仟佰零壹張，及大、小條碼貼紙各壹張
，均沒收。
    事  實
一、丙○○基於意圖供行使之用之概括犯意，自民國九十年五月間起至九十年七月間
    止，以一比七或一比五之代價，連續多次向一位不詳年籍姓名綽號「阿姐」的成
    年女子（起訴書誤載為蔡銀龍）購買偽鈔並收集之，並於九十年六月間，在高雄
    縣鳳山市○○路二九三巷八號乙○○住處，丙○○先後連續各以新台幣（下同）
    十萬元真鈔（即以真鈔一比七之比例）之代價，出售乙○○（另案因意圖供行使
    用而偽造幣券罪，經臺灣高等法院高雄分院以九十二年度上訴字第一四三六號判
    決判處有期徒刑五年六月確定）七十萬元之偽鈔二次，共出售面額一千元之偽造
    通用幣券一千四百張，均由綽號「阿姐」之成年女子以快遞寄給丙○○，再由丙○○至快遞站領取後交付給乙○○共一千四百張千元偽鈔，由於其中部分之偽鈔
    並未貼有條碼，丙○○與乙○○及不詳年籍姓名綽號「阿姐」之成年女子共同基
    於意圖供行使之用而偽造幣券之概括犯意聯絡，分別於九十年六月二十六日、及
    六月三十日在乙○○上開住處，由「阿姐」提供偽鈔條碼貼紙，並告知丙○○製
    造貼用偽鈔條碼之方法─「因偽鈔係用佳能牌彩色影印機影印製造，需平常使用
    之筆在偽鈔上條碼處刮劃一條直線，再貼上條碼貼紙，才能與真鈔相似」，丙○○乃將上開製造偽鈔之方法告知乙○○並交付條碼貼紙，再由乙○○以筆在其自
    己住處將上開偽鈔之條碼線上刮劃直線，再剪裁條碼貼紙後黏貼在偽鈔上，充作
    千元幣券之防偽鈔條碼線而為偽造幣券。丙○○又承前意圖供行使之用之概括犯
    意，於九十年六月下旬，經乙○○介紹，連續在前揭乙○○住處，先後二次，各
    以一萬元真鈔（即以一元之真鈔換取三元偽鈔之比例）之代價出售三萬元之偽鈔
    給甲○○（另案因連續行使偽造之通用幣紙幣罪，經臺灣高等法院高雄高分院以
    九十二年度上訴字第五七號判決判處有期徒刑三年二月確定），共出售及交付面
    額為一千元之偽造通用紙幣六十張給甲○○。嗣經警據報乙○○等涉嫌偽造貨幣
    ，於九十年七月二日下午十一時許，持檢察官搜索票至高雄縣鳳山市○○路二九
    三巷八號乙○○住處執行搜索，在乙○○所有車牌號碼Ｅ二－七一一七號之自小
    客車內之後車廂夾縫中，查獲面額為一千元之偽鈔九十九張（部分偽鈔已貼上條
    碼貼紙）（另案扣押），及駕駛座位上查獲偽造偽鈔用之大、小條碼貼紙各一張
    （另案扣押）；另由員警持搜索票在高雄市○○區○○街十六號甲○○住處搜索
    ，扣得面額為一千元偽鈔二十張（另案扣押）；又經警持搜索票，於九十年十月
    二十六日下午二時許，在高雄市○○區○○路五四七號十樓之丙○○住處扣得面
    額一百元偽鈔五張、面額五百元一張、面額一千元偽鈔三百零四張，始知上情。
二、案經臺南縣警察局、高雄市政府警察局報請臺灣高雄地方法院檢察署檢察官偵查
    起訴及追加起訴。
    理    由
一、右揭犯罪事實，訊據被告丙○○固坦承其有向不詳年籍姓名綽號「阿姐」之成年
    女子購買偽鈔，且有意圖供行使之用而收集該偽鈔等情，惟否認其有出賣偽鈔給
    乙○○，與乙○○共同偽造幣券，及出賣偽鈔給甲○○等之犯行，並辯稱：其並
    沒有賣偽鈔給甲○○、乙○○，因為他們聯絡不到「阿姐」，所以幫他們將錢匯
    給「阿姐」，「阿姐」就以快遞以其化名寄到武廟站，其去領取後交給乙○○，
    也沒有幫乙○○貼過條碼云云。經查：
  (一)被告曾於乙○○之偽造貨幣案件為證人，於一審法院調查中證稱：於九十年六月
    間，在乙○○住處，乙○○以千元真鈔換取七千元偽鈔之比例向其購買偽鈔，每
    次以十萬元現金向其購買偽鈔，共買二次，偽鈔係伊向一位住在台北綽號「阿姐
    」的女子買的，收到匯款後，「阿姐」再以快遞將偽鈔寄來，其再轉賣給乙○○
    、或甲○○，乙○○偽造貨幣案件扣案之條碼貼紙係連同偽鈔交給乙○○等語（
    見本院九十一年度訴字第六一二號刑事卷第七六至七八頁、第二七○頁）；核與
    證人即查獲乙○○之警員張明證於前揭案件一審調查中具結證稱：伊與李龍水等
    警員在乙○○住處附近埋伏，約晚上十點左右，乙○○駕駛汽車回到家，伊在乙○○的汽車右前座上查到一個裝有偽鈔條碼的信封袋，又在後車夾層起獲偽鈔九
    十九張，檢察官就在乙○○住處訊問他偽鈔之來源，乙○○說偽鈔是向綽號「阮
    仔」兌換的，並表示願意配合聯絡「阮仔」過來，當場以行動電話聯絡「阮仔」
    到乙○○住處等情（見本院九十一年度訴字第六一二號刑事卷第一一九、一二○
    頁），大致相符，且有在乙○○汽車後車廂取出之偽鈔九十九張、大、小條碼貼
    紙二張可佐，則被告辯稱其未出售偽鈔予乙○○等語，顯不足採。
  (二)本案扣案之面額一百元偽鈔五張、面額五百元偽鈔一張、面額一千元偽鈔三百零
    四張，經送驗結果，均屬偽造，且面額一千元之偽鈔三百零四張均以彩色雷射輸
    出方式（含彩色影印）仿印，紙質與真鈔不同，安全線以雷射輸出方式在紙張背
    面仿造，水印以灰色墨色在紙張背面仿製；面額五百元偽鈔一張係以彩色雷射輸
    出方式（含彩色影印）仿印；無隱藏字及凹板印紋凸起效果；紙質與真鈔不同，
    水印及安全線以雷射出方式仿製，安全線以黏貼箔膜（含面額數字）方式仿鈔券
    正面五段裸露部分，無折光變色效果；左下角之「500」面額數字沒有折光變色
    反應；面額一百元偽鈔五張均以彩色雷射輸出方式（含彩色影印）仿印，紙質與
    真鈔不同，部分安全線以雷射輸出方式仿製，無水印，此有中央銀行發局九十年
    十一月二十二日（九○）台英發字第○三○○五九八二二號函在卷；另案於乙○○處所查獲另案扣押之千元鈔票九十九張經送中央印製廠鑑定結果，認均以彩色
    列印方式仿印，無隱藏字及凹版印紋凸起效果，紙質與真鈔不同，水印以灰色墨
    仿製，安全線以黏貼箔膜（含面額數字）方式仿鈔卷正面五段裸露部分，無折光
    變色反應，正面左下角之「1000」面額數字，無折光變效果，均屬偽造之鈔票，
    有該局九十年八月十六日（九十）臺央發字第○三○○四一六六八號函可稽；且
    前開乙○○處查獲之九十九張偽鈔與在甲○○住處查獲之偽鈔號碼相同，且紙質
    及偽造手法均相同等情，有上開函文及偽鈔號碼表各一份可佐（見臺灣高雄地方
    法院檢察署九十年度偵字第一二四二六號偵查卷第五、六頁）；並參以被告自陳
    其有交付偽鈔給乙○○，及乙○○於另案（本院九十一年度訴字第六一二號乙○○偽造貨幣案件）延長羈押時供承該案扣案之偽鈔係伊向丙○○購等情（見本院
    九十年度偵聲字第二五七號卷，足認丙○○曾出賣並交付乙○○千元偽鈔一千四
    百張，計一百四十萬元。
  (三)又乙○○向丙○○購得千元偽鈔後，曾先後於九十年六月二十六日及三十日，在
    乙○○上開住處，以筆在偽鈔之條碼線刮劃，再貼上仟元條碼貼紙，製造千元幣
    券之防偽條碼等情，業經目擊證人甲○○於另案九十年七月十日警詢中陳明（見
    臺灣高雄地方法院檢察署九十年度偵字第一二四二六號卷第三二頁、臺灣高雄法
    院高雄高分院九十二年度上訴字第一四三六號判決），核與被告於前揭案件一審
    審理時證稱：因丁○○（即綽號「阿姐」）說偽鈔是用佳能彩色影印機製造的，
    要以平常使用的筆在偽鈔上的條碼線處刮劃一條直線，再貼上千元條碼貼紙，才
    會像真鈔，若未貼在條碼就比較不像，所以才將扣案的條碼交給乙○○讓他自己
    貼，且乙○○也曾因貼紙不夠用，再向伊拿取等情；且其在本院審理中亦自陳：
    條碼是「阿姐」寄下來，叫其用刀子把條碼切下來再去貼，「阿姐」叫其用白色
    油漆筆劃一直線，這樣貼比較整齊，所以伊就這樣跟乙○○講，後來乙○○說條
    碼不夠，部分偽鈔沒有貼到，叫其打電話給「阿姐」，叫「阿姐」再寄下來給他
    ，另案扣案的兩張條碼是後來阿姐寄下來的，其拿去給乙○○的等語甚明（見本
    院九十一年度訴字第六一二號刑事卷第二七二、二七三頁）。由於被告、「阿姐
    」、乙○○之人均係意圖供行使用，乙○○才向丙○○購買偽鈔，丙○○又向阿
    姐收集偽鈔後交付給乙○○，業據被告及乙○○供述明確在卷，則阿姐交付予被
    告，被告再所交付予乙○○之偽鈔必須像真鈔，才不易讓人一看即知是偽鈔而易
    於供行使之用，而「阿姐」將上述如將她所交付給丙○○出賣並交付予乙○○之
    偽鈔，應如何再貼上條碼使偽鈔看起像真鈔之事告知丙○○，由丙○○再告知乙○○，並由乙○○以筆在偽鈔上的條碼線刮劃一條直線，再貼上千元條碼貼紙，
    顯見三人是基於共同偽造幣罪之聯絡犯意。復經本院調閱本院九十一年度訴字第
    六一二號刑事卷查證屬實，且有該扣案之大、小條碼貼各一紙可佐；又自乙○○
    處查獲之九十九張偽鈔之條碼線，顏色深淺不一，且部分偽鈔業以貼上條碼製造
    防偽條碼線，顯見被告與乙○○及不詳年籍姓名綽號「阿姐」之成年女子間有意
    圖供行使之用而偽造幣券之共同犯意聯絡，且由乙○○在該收集來之偽鈔上黏貼
    條碼貼紙，充作防偽線而偽造幣券，使一般人更易信為真鈔，而更容易冒充真鈔
    使用，足認被告確有偽造幣券之犯行。
  (四)又證人甲○○於本案本院審理中雖未到庭作證，惟伊於警詢、偵查、及本院九十
    一年度訴字第六一二號乙○○偽造貨幣案件之一審初次訊問中均供稱：伊住處所
    查扣之六十張偽鈔，係伊於九十一年六月底，在乙○○住處，以一比三之比例向
    被告丙○○所購買，一共向被告購買二次，每次以一萬元真鈔換三萬元偽鈔等語
    甚詳（見本院九十一年度訴字第六一二號刑事卷，警卷第六頁、偵查卷第三二頁
    、九十年度聲羈字第三六四號卷）；又證人乙○○於警詢時業已坦承介紹被告與
    甲○○認識，且知甲○○之偽鈔，係向被告換來的等語；況證人乙○○於本院審
    理時亦證稱：伊有看到甲○○向被告換偽鈔，九十年六月十幾或二十幾號時，被
    告拿偽鈔過來給伊，甲○○在伊家中跟被告換的等語（見九十三年二月十二日調
    查筆錄），足認被告確有出售偽鈔與甲○○之犯行，則被告此部分辯稱，尚難採
    信。
二、按中央銀行依中央銀行法第十三條第一項規定發行中華民國貨幣；中華民國貨幣
    為新台幣；新台幣不得偽造、變造、故意毀損，亦不得仿造或販賣、公開陳列其
    仿造品；其硬幣並不得意圖營利予以銷毀。違者，依妨害國幣及其他有關規則處
    罰，八十九年一月二十六日公布，同年七月一日施行之中央銀行發行新台幣辦法
    第一條、第二條、第五條第一項分別定有明文。新台幣既屬中華民國貨幣，被告
    偽造新台幣自應依妨害國幣懲治條例論處。又妨害國幣懲治條例第三條第一項所
    規定之「偽造幣券」，係指摹擬真正幣券以為製造，亦即最高法院五十六年度上
    字第六三四號判決所認：「偽造之幣券，僅須與真幣類同，足使一般人誤信為真
    正之幣券，罪即成立，原不必與真幣完全相同」，其方法為何，則無限制，只須
    著手於偽造幣券，而有與真幣類同之物品完成即可。被告明知前開面額新台幣一
    千元之紙幣，均為偽造之通用紙幣，竟仍購入而收集之，並交由乙○○在偽鈔上
    之條碼線上刮劃直線，再剪裁扣案條碼貼紙後黏貼在上偽鈔上，充作防偽線而偽
    造幣券，使一般人更易信其為真鈔，而後再持以交付予明知該紙幣為偽造之通用
    紙幣之人，核其所為係犯妨害國幣懲治條例第三條第一項偽造國幣罪及刑法第一
    百九十六條第一項之意圖供行使用而收集、交付偽造通用紙幣罪。公訴人漏未斟
    酌此部分，認被告此部分係犯刑法第一百九十六條第一項之交付通用貨幣罪，惟
    此部分與未斟酌上開條例之行為間具裁判上一罪關係，及偽造高度行為吸收低度
    交付行為，本院應予審酌，是起訴法條尚有未洽，應予變更起訴法條。又被告就
    前揭偽造國幣之犯行，與乙○○、不詳年籍姓名綽號「阿姐」之成年女子間，有
    犯意聯絡及行為分擔，如前所述，應論以共同正犯。被告交付偽造通用貨幣之輕
    度行為，應為偽造之重度行為所吸收，不另論罪。又被告多次偽造國幣之行為，
    時間緊接，所犯為構成要件相同罪名，顯係基於概括犯意而為，為連續犯，應以
    一罪論。另臺灣高雄地方法院檢察官雖曾同意被告當污點證人，但被告未能提供
    有用之線索，致未能偵破任何販賣案件，此有該署九十三年一月二十日雄檢楠閏
    九○偵二○一一四字第六六一九號函在卷可參，則被告並無證人保護法減刑或免
    刑相關規定之適用，附此敘明。爰審酌被告收集、交付、偽造偽鈔影響金融秩序
    ，仍意圖不勞而獲，犯後猶否認部分犯行，不知悔改等一切情狀，量處如主文所
    示之刑，以資懲儆。又扣案之偽造新台幣一百元通用紙幣五張、新台幣五百元通
    用紙幣一張、新台幣一千元通用紙幣三百零四張，均依妨害國幣懲治條例第六條
    規定沒收。至扣案之另案被告乙○○所有偽造通用紙幣九十九張，及尚未扣案偽
    鈔一千三百零一張，尚無證據證明業已滅失，亦均依國害國幣懲治條例第六條規
    定沒收。另供製造偽鈔用之大小條碼貼紙各一張，為供被告與另案被告乙○○、
    「阿姐」共同犯罪之用，應依刑法第三十八條第一項第二款併宣告沒收。至於扣
    案之另案被告甲○○所有偽造通用紙幣二十張，為甲○○所有，均為另案所扣押
    ，應於另案宣告沒收，爰不另為沒收之諭知。
三、另被告販賣交付偽鈔予甲○○部分，雖未據檢察官提起公訴，惟此部分與前揭被
    告販賣交付偽鈔予乙○○論罪科刑部分（為偽造國幣之重度行為所吸收），有連
    續犯之裁判上關係，為起訴效力所及，本院自得併予審理，附此敘明。
據上論斷，應依刑事訴訟法第二百九十九條第一項前段、第三百條，妨害國幣懲治條
例第三條第一項、第六條，刑法第十一條前段、第二十八條、第五十六條、第三十八
條第一項第二款，罰金罰鍰提高標準條例第一條前段規定，判決如主文。
本案經檢察官戊○○到庭執行職務。
中      華      民      國      九十二      年    四    月    三十      日
                                  臺灣高雄地方法院刑事第七庭
     審判長法  官  曾逸誠
                                            法  官  廖純卿
                                            法  官  陳月雯
右正本證明與原本無異。
如不服本判決，應於判決送達後十日內，向本院提出上訴狀。
                                            書記官  林佳蓉
中      華      民      國      九十二      年    四    月    三十      日
附錄本案論罪科刑法條之全文：
妨害國幣懲治條例第三條第一項：
意圖供行使之用，而偽造、變造幣券者，處無期徒刑或五年以上有期徒刑，得併科五
千元以下罰金。
犯前項之罪，因而擾亂金融，情節重大者，處死刑。
第一項之未遂犯罰之。


司法院資訊處製作；財團法人民間司法改革基金會備份。
